臺灣高等法院刑事裁定
110年度抗字第1613號
抗  告  人  
即  受刑人  吳焌愷



上列抗告人即受刑人因聲明異議案件，不服臺灣桃園地方法院中
華民國110年9月6日裁定（110年度聲字第2525號），提起抗告，
本院裁定如下：
    主  文
抗告駁回。                                             
    理  由
一、原裁定意旨略以：本件抗告人即受刑人吳焌愷前因不能安全
    駕駛動力交通工具之公共危險案件，經原審法院以109年度
    桃交簡字第3395號判決判處有期徒刑5月，併科罰金新臺幣2
    萬元，有期徒刑如易科罰金，罰金如易服勞役均以新臺幣1,
    000元折算1日，受刑人不服上訴，後撤回上訴而確定，經移
    送臺灣桃園地方檢察署（下稱桃園地檢署）執行，檢察官認
    受刑人如不入監執行難收矯正之效，故就有期徒刑部分，不
    准予易科罰金或易服社會勞動。受刑人除本案外，已於民國
    108年至109年間密集犯下3件酒後駕車公共危險案件，並經
    判刑確定，其中2件犯案時間均在109年5月（間隔僅15日）
    ，顯見其漠視法令之程度極為嚴重，對社會法秩序之危害重
    大，並對刑罰之反饋效果薄弱，倘准予易科罰金或易服社會
    勞動，難收矯正之效且難以維持法秩序。檢察官於執行處分
    時，已綜合考量其犯罪情節及個別事由，並說明不准易科罰
    金或易服社會勞動之理由，且給予受刑人陳述意見機會，無
    逾越法律授權或審認與刑法第41條第1項但書、第4項之裁量
    要件無合理關連之事實等情事，尚難謂檢察官之執行指揮為
    不當。從而，受刑人請求撤銷該執行處分，核無理由，應予
    駁回。
二、抗告意旨略以：受刑人經檢察官以不發監執行難以矯正之理
    由，而不准予易科罰金，然受刑人有銀行債務、民間私人借
    貸並須扶養年邁母親，且現有正常工作，如入監執行，恐出
    監後無法再尋正常工作，而無法償還銀借款，並導致母親生
    活困苦，請求給予自新機會，准予易科罰金。
三、按受刑人或其法定代理人或配偶以檢察官執行之指揮為不當
    者，得向諭知該裁判之法院聲明異議，刑事訴訟法第484條
    定有明文。該條所稱「檢察官執行之指揮不當」，係指檢察
    官有積極執行指揮之違法及其執行方法有不當等情形而言。
    次按，犯最重本刑為5年以下有期徒刑以下之刑之罪，而受6
    個月以下有期徒刑或拘役之宣告者，得以1,000元、2,000元
    或3,000元折算1日，易科罰金。但確因不執行所宣告之刑，
    難收矯正之效或難以維持法秩序者，不在此限。刑事訴訟法
    第457條第1項前段、刑法第41條第1項分別定有明文。故有
    期徒刑或拘役得易科罰金之案件，法院所諭知者，僅係易科
    罰金時之折算標準而已，至於是否准予易科罰金，仍賦予執
    行檢察官視個案具體情形，依前開法律規定而為裁量，亦即
    執行檢察官得考量受刑人之一切主、客觀條件，審酌其如不
    接受有期徒刑或拘役之執行，是否難達科刑之目的、收矯正
    之成效或維持法秩序等，以作為其裁量是否准予易科罰金之
    憑據，非謂受刑人受6個月以下有期徒刑或拘役之宣告時，
    執行檢察官即必然應准予易科罰金。且上開法條所稱「難收
    矯正之效」及「難以維持法秩序」，均屬不確定法律概念，
    此乃立法者賦予執行者能依具體個案，考量犯罪所造成法秩
    序等公益之危害大小、施以自由刑，避免受刑人再犯之效果
    高低等因素，據以審酌得否准予易科罰金，亦即執行者所為
    關於自由刑一般預防（維持法秩序）與特別預防（有效矯治
    受刑人使其回歸社會）目的之衡平裁量，非謂僅因受刑人個
    人家庭、生活處遇值得同情即應予以准許；且法律賦予執行
    檢察官此項裁量權，僅在發生違法裁量或有裁量瑕疵時，法
    院始有介入審查之必要，如執行檢察官於執行處分時，已具
    體說明不准易科罰金之理由，且未有逾越法律授權、專斷等
    濫用權力之情事，自不得遽謂執行檢察官之執行指揮為不當
    （最高法院100年度台抗字第646號、101年度台抗字第363號
    裁定意旨參照）。　　
四、經查：
（一）本件受刑人於109年8月9日飲酒後，騎乘機車行駛於道路
      ，為警查獲時測得吐氣所含酒精濃度達每公升0.43毫克，
      涉犯刑法第185條之3第1項第1款之公共危險罪，經原審法
      院以109年度桃交簡字第3395號判處有期徒刑5月，併科罰
      金新臺幣2萬元確定。又受刑人曾於108年6月12日、109年
      5月8日、109年5月23日先後3次犯酒後駕車公共危險罪，
      各經①臺灣新北地方法院於108年7月23日以108年度交簡字
      第1750號判決判處有期徒刑2月，併科罰金新臺幣1萬元確
      定；②原審法院於110年3月25日以109年度桃交簡字第2362
      號判決判處有期徒刑3月，併科罰金新臺幣2萬元確定；③
      原審法院於109年7月22日以109年度桃交簡字第2058號判
      處有期徒刑4月確定，以上3罪均經法院諭知如易科罰金以
      新臺幣1,000元折算1日，此有本院被告前案紀錄表及各該
      判決書在卷可參，是受刑人於本案前已因3件酒後駕車公
      共危險罪經法院判刑確定之事實，堪以認定。
（二）受刑人本件酒後駕車公共危險案件經原審法院判刑確定後
      ，由桃園地檢署檢察官指揮執行，經檢察官審核認受刑人
      自108年起，已四犯（含本件）酒後駕車公共危險罪，又
      曾於105年間因肇事逃逸經法院判處緩刑，於緩刑期滿猶
      密集再犯4件公共危險罪，可見法敵對意識強烈，如不入
      監難收矯正之效等情，有桃園地檢察署聲請易科罰金案件
      審核表在卷可稽，並經本院調閱該案執行卷宗確認無訛，
      足見檢察官已審酌受刑人之犯罪類型（酒後駕車）、再犯
      可能性等因素，認不應准許受刑人易科罰金。是本件檢察
      官依職權裁量後，已具體說明不准受刑人易科罰金之理由
      ，其對具體個案所為判斷，並無逾越法律授權或專斷而違
      反比例原則等濫用權力之情事，法院自應予以尊重。
（三）至抗告意旨所指須扶養年邁母親及入監無法償債等情，業
      經原審於裁定理由詳述，且此與刑法第41條第1項但書之
      要件無涉，檢察官審酌得否易科罰金，係衡量國家對受刑
      人實施之具體刑罰權是否得收矯正之效及維持法秩序，是
      受刑人之家庭經濟狀況，不影響檢察官指揮執行之認定，
      抗告意旨就原審已說明之事由再重為爭執，並無可採。
五、綜上，原裁定以執行檢察官不准易科罰金的執行命令並無違
    法或不當，而駁回受刑人之聲明異議，核無違誤，是本件抗
    告為無理由，應予駁回。
據上論斷，應依刑事訴訟法第412條，裁定如主文。
中　　華　　民　　國　　110 　年　　10　　月　　29　　日
                  刑事第二十五庭審判長法  官 邱滋杉
                                      法  官 黃翰義
                                      法  官 邱瓊瑩
以上正本證明與原本無異。
不得再抗告。
                                      書記官 桑子樑
中　　華　　民　　國　　110 　年　　10　　月　　29　　日